臺灣嘉義地方法院民事判決　　　　　　　95年度重訴字第95號
原　　　　告　鈺通營造工程股份有限公司
法 定代理 人　庚○○
訴 訟代理 人　黃裕中律師
被　　　　告　東啟開發股份有限公司
兼法定代理人　甲○○
被　　　　告　壬○○
　　　　　　　己○○
　　　　　　　辛○○
　　　　　　　豐資企業股份有限公司
　　　　　　　　　　　　之1
法 定代理 人　戊○○
被　　　　告　丁○○
　　　　　　　乙○○
　　　　　　　丙○○
上　 九　 人
訴 訟代理 人　何永福律師
複 代 理　人　黃文力律師
　　　　　　　林恆毅律師
　　　　　　　羅振宏律師
上列當事人間塗銷所有權移轉登記等事件，於中華民國96年9月
17日辯論終結，本院判決如下：
    主  文
確認坐落嘉義市○○段一四０一建號五層鋼筋混凝土造建物所有
權全部，被告壬○○與被告甲○○間，嘉義市地政事務所九十四
年嘉地字第一六八五九０號收件、九十四年十月十九日登記之買
賣關係，及被告甲○○與被告東啟開發股份有限公司間，嘉義市
地政事務所九十四年嘉地字第一三七三二０號、九十四年八月二
十五日登記之買賣關係均不存在，被告壬○○、被告甲○○均應
將前開建物所有權買賣登記塗銷。
確認坐落嘉義市○○段一四０三建號四層鋼筋混凝土造建物所有
權全部，被告豐資企業股份有限公司與辛○○間，嘉義市地政事
務所九十五年嘉地字第一九三０五０號收件、九十五年九月十九
日登記之買賣關係，被告辛○○與被告己○○間，嘉義市地政事
務所九十五年嘉地字第０四一六三０號收件、九十五年三月二十
日登記之買賣關係，及被告己○○與被告東啟開發股份有限公司
間，嘉義市地政事務所九十四年嘉地字第一三七三四０號、九十
四年八月二十五日登記之買賣關係均不存在，被告辛○○、被告
己○○均應將前開建物所有權買賣登記塗銷。
確認坐落嘉義市○○段一四０四建號四層鋼筋混凝土造建物所有
權全部，被告乙○○與被告丁○○間，嘉義市地政事務所九十四
年嘉地字第一六八六００號收件、九十四年十月二十日登記之買
賣關係，及被告丁○○與被告東啟開發股份有限公司間，嘉義市
地政事務所九十四年嘉地字第一三七三六０號、九十四年八月二
十五日登記之買賣關係均不存在，被告乙○○、被告丁○○均應
將前開建物所有權買賣登記塗銷。
確認坐落嘉義市○○段一四０五建號四層鋼筋混凝土造建物所有
權全部，被告乙○○與被告丙○○間，嘉義市地政事務所九十四
年嘉地字第一六八六一０號收件、九十四年十月二十日登記之買
賣關係，及被告丙○○與被告東啟開發股份有限公司間，嘉義市
地政事務所九十四年嘉地字第一三七三八０號、九十四年八月二
十五日登記之買賣關係均不存在，被告乙○○、被告丙○○均應
將前開建物所有權買賣登記塗銷。
訴訟費用由被告東啟開發股份有限公司負擔十三分之四，由被告
乙○○負擔十三分之二，由被告甲○○、壬○○、己○○、辛○○、豐資企業股份有限公司、丁○○、丙○○各負擔十三分之一
。
    事 實 與 理 由
壹、程序方面：
一、按訴狀送達後，原告不得將原訴變更或追加他訴。但擴張或
    減縮應受判決事項之聲明者，不在此限，民事訴訟法第255
    條第1項第3款定有明文。本件原告起訴時，先位及備位聲明
    第4項請求准許登記法定抵押權。嗣於訴狀送達後，於民國
    96年11月17日具狀聲請減縮應受判決事項之聲明，撤回起訴
    狀先、備位聲明第4項關於法定抵押權登記部分之聲明。經
    核與上揭規定並無不合，應予准許。
貳、實體方面：
一、原告起訴主張：
（一）查被告東啟開發股份有限公司（下稱東啟公司）於93年9
      月4日將富貴新宿新建工程（特3、特5、特6、特7、特8）
      交由原告承攬興建，於94年7月12日嘉義市政府核予使用
      執照，惟被告東啟公司自第6期款以後所簽發作為給付承
      攬報酬及遲延利息之支票均未兌現，且第10期工程款亦未
      給付，而尚欠新台幣（下同）14,892,128元（計算式：總
      工程款21,220,500－已付640萬＋遲延利息71,628＝14,89
      2,128），以上有工程承攬契約書、支票、退票理由單及
      工程請款明細表可稽。
（二）被告東啟公司於94年8月15日辦妥建物第1次保存登記後，
      其乘給付第1期至第5期工程款之支票94年8月30日屆期前
      ，先於同年月25日將原告承攬坐落嘉義市○○段1401、14
      03、1404、1405建號房屋所有權分別移轉登記予被告甲○○、己○○、丁○○、丙○○，嗣於前項所示未兌現支票
      屆期前，再將建號1401、1404及1405號房屋所有權移轉登
      記與被告壬○○及被告乙○○，建號1403號房屋所有權移
      轉予被告辛○○後，又移轉給被告豐資企業股份有限公司
      （下簡稱豐資公司）。
（三）承前述，原告先位聲明主張被告前揭行為顯以脫產為目的
      ，而互為虛偽意思表示，依民法第87條第1項規定應為無
      效：
   1、本件被告東啟公司與被告甲○○、己○○、丁○○、丙○○等4人買賣係通謀虛偽買賣，有下列事證可稽：
    (1)被告甲○○、己○○、丁○○、丙○○等人前向安泰商
      業銀行股份有限公司（下簡稱安泰銀行）設定擔保抵押之
      債務人及設定義務人卻未隨所有權移轉更易，而生出賣人
      於移轉登記後仍繼續替買受人支付房貸，違背經驗法則之
      情形。
    (2)依台灣省自來水股份有限公司（下簡稱自來水公司）第5
      區管理處96年6月4日台水五業字第09600069790號函：嘉
      義市○○○路163巷113-1號、113-2號、113-3號、113-6
      號等4棟房屋尚未申請裝設自來水，又台灣電力股份有限
      公司（下簡稱台電公司）嘉義區營業處96年5月31日嘉義
      字第96050389號函：嘉義市○○○路163巷113-1號、113
      -2號、113-3號及113-6號，本處均於95年9月14日完成供
      電，有各該函文在卷可資參照，然依據安泰銀行嘉義分行
      96年8月9日安嘉字第9600321號函記載：94年8月25日被告
      甲○○、己○○、丁○○、丙○○等4人於當日交付房地
      貸款與被告東啟公司，按預售屋買賣，房屋貸款通常均於
      房屋隨時可供使用狀態下，承購匯款始匯至金融機構對保
      撥款，惟本件系爭房屋第1次買賣房貸撥款時，房屋竟然
      沒水沒電，被告甲○○、丁○○、丙○○、己○○等人竟
      願意給付大部分給付9成以上價款，顯然悖於經驗法則。
    (3)更為甚者，被告甲○○、丁○○、丙○○、己○○等4人
      同時於94年9月12、13（己○○）日，將所有系爭房地出
      賣被告壬○○、乙○○、辛○○等3人，未料被告壬○○
      、辛○○、乙○○竟願意承買沒水沒電房地，並承受前手
      房屋貸款，而被告辛○○於95年8月13日再將房屋售給被
      告豐資公司，是被告間買賣系爭房屋時，均為沒有接通水
      電無法正常使用房屋，但渠等卻願支付數百萬至1千多萬
      元去購買無法供人通常居住使用之房地，誠屬匪夷所思。
    (4)依安泰銀行嘉義分行96年6月8日（96）安泰嘉字第096023
      5號函所載被告甲○○、己○○、丁○○、丙○○等4人並
      未向該行申請由第3人承擔債務清償之情事；又該分行96
      年6月28日（96）安泰嘉字第0960264號函顯示，被告甲○○、己○○、丁○○、丙○○等4人貸款後，由被告東啟
      公司匯入渠等帳戶繳納第1或2期貸款本息，94年11月28日
      至95年6月27日統一由被告丁○○帳戶中扣繳貸款本息，
      足見系爭房地於94年9月12、13日所為第2、3次買賣過戶
      後，仍由被告丁○○帳戶中扣繳貸款本息，根本沒有如被
      告所稱由後手繳納本息之民間「揹胎」之情形，且被告丁○○帳戶中用以繳納本息之款項，係由被告東啟公司負責
      人被告甲○○於94年11月28日直接存入250萬元，亦有安
      泰銀行嘉義分行96年8月9日安泰嘉字第0960321號函在卷
      可稽，足徵本件系爭房地仍屬被告東啟公司所有，否則其
      法定代理人即被告甲○○何需繳納銀行貸款，而其餘被告
      僅係與其通謀之人頭而已，殆無疑義。
    (5)被告迄今仍無法提出系爭房地第2、3次房地買賣付款資金
      證明，且其所主張由後手「揹胎」云云，經向安泰銀行嘉
      義分行函查後，與實際繳款人亦不相符，參以被告亦無法
      說明? 何以被告甲○○給付250萬元給被告丁○○扣繳全
      部貸款本息? 其餘被告與被告丁○○間有何約定，應由其
      帳戶扣繳本息等情，益徵被告所提出買賣契約書，顯係臨
      訟製作，應無足採。
   2、依前開說明，被告等顯以脫產為目的，而互為虛偽意思表
      示，依民法第87條第1項規定應為無效，並聲明：
    (1)確認坐落嘉義市○○段1401建號5層鋼筋混凝土造建物所
      有權全部，被告壬○○與被告甲○○間，嘉義市地政事務
      所94年嘉地字第168590號收件、94年10月19日登記之買賣
      關係，及被告甲○○與被告東啟開發股份有限公司間，嘉
      義市地政事務所94年嘉地字第137320號、94年8月25日登
      記之買賣關係均不存在，被告壬○○、被告甲○○均應將
      前開建物所有權買賣登記塗銷。
    (2)確認坐落嘉義市○○段1403建號4層鋼筋混凝土造建物所
      有權全部，被告豐資企業股份有限公司與辛○○間，嘉義
      市地政事務所95年嘉地字第193050號收件、95年9月19日
      登記之買賣關係，被告辛○○與被告己○○間，嘉義市地
      政事務所95年嘉地字第041630號收件、95年3月20日登記
      之買賣關係，及被告己○○與被告東啟開發股份有限公司
      間，嘉義市地政事務所94年嘉地字第137340號、94年8月
      25 日登記之買賣關係均不存在，被告辛○○、被告己○○均應將前開建物所有權買賣登記塗銷。
    (3)確認坐落嘉義市○○段1404建號4層鋼筋混凝土造建物所
      有權全部，被告乙○○與被告丁○○間，嘉義市地政事務
      所94年嘉地字第168600號收件、94年10月20日登記之買賣
      關係，及被告丁○○與被告東啟開發股份有限公司間，嘉
      義市地政事務所94年嘉地字第137360號、94年8月25日登
      記之買賣關係均不存在，被告乙○○、被告丁○○均應將
      前開建物所有權買賣登記塗銷。
    (4)確認坐落嘉義市○○段1405建號4層鋼筋混凝土造建物所
      有權全部，被告乙○○與被告丙○○間，嘉義市地政事務
      所94年嘉地字第168610號收件、94年10月20日登記之買賣
      關係，及被告丙○○與被告東啟開發股份有限公司間，嘉
      義市地政事務所94年嘉地字第137380號、94年8月25日登
      記之買賣關係均不存在，被告乙○○、被告丙○○均應將
      前開建物所有權買賣登記塗銷。
    (5)訴訟費用由原告負擔。
（四）備位聲明部分：
   1、按承攬之工作為建築物或其他土地上之工作物，或為此等
      工作物之重大修繕者，承攬人得就承攬關係報酬額，對於
      其工作所附之定作人之不動產，請求定作人為抵押權之登
      記，民法第513條第1項定有明文，本件原告承攬系爭房屋
      新建工程，被告東啟公司尚欠工程款及遲延利息14,892,1
      28元，原告自得依前揭法文規定請求被告東啟公司辦理法
      定抵押權登記。
   2、若非虛偽意思表示，被告等將系爭房屋所有權移轉，且拒
      不給付工程款，致原告無法向被告東啟公司依民法第513
      條第1項請求抵押權登記，而為詐害債權行為，爰依民法
      第244條第2項規定，請求如備位聲明所載。並聲明：
    (1)確認坐落嘉義市○○段1401建號5層鋼筋混凝土造建物所
      有權全部，被告壬○○與被告甲○○間，嘉義市地政事務
      所94年嘉地字第168590號收件、94年10月19日登記之買賣
      關係，及被告甲○○與被告東啟開發股份有限公司間，嘉
      義市地政事務所94年嘉地字第137320號、94年8月25日登
      記之買賣關係均應予撤銷，被告壬○○、被告甲○○並應
      塗銷買賣登記。
    (2)確認坐落嘉義市○○段1403建號4層鋼筋混凝土造建物所
      有權全部，被告豐資企業股份有限公司與辛○○間，嘉義
      市地政事務所95年嘉地字第193050號收件、95年9月19日
      登記之買賣關係，被告辛○○與被告己○○間，嘉義市地
      政事務所95年嘉地字第041630號收件、95年3月20日登記
      之買賣關係，及被告己○○與被告東啟開發股份有限公司
      間，嘉義市地政事務所94年嘉地字第137340號、94年8月
      25日登記之買賣關係應予撤銷，被告辛○○、被告己○○
      並應塗銷買賣登記。
    (3)確認坐落嘉義市○○段1404建號4層鋼筋混凝土造建物所
      有權全部，被告乙○○與被告丁○○間，嘉義市地政事務
      所94年嘉地字第168600號收件、94年10月20日登記之買賣
      關係，及被告丁○○與被告東啟開發股份有限公司間，嘉
      義市地政事務所94年嘉地字第137360號、94年8月25日登
      記之買賣關係應予撤銷，被告乙○○、被告丁○○並應塗
      銷買賣登記。
    (4)確認坐落嘉義市○○段1405建號4層鋼筋混凝土造建物所
      有權全部，被告乙○○與被告丙○○間，嘉義市地政事務
      所94年嘉地字第168610號收件、94年10月20日登記之買賣
      關係，及被告丙○○與被告東啟開發股份有限公司間，嘉
      義市地政事務所94年嘉地字第137380號、94年8月25日登
      記之買賣關係應予撤銷，被告乙○○、被告丙○○並應塗
      銷買賣登記。
    (5)訴訟費用由原告負擔。
二、被告則以：
（一）被告甲○○、丁○○、丙○○及己○○等4人，當初向被
      告東啟公司購買系爭房地時，在94年8月25日均向安泰銀
      行嘉義分行辦理抵押貸款，被告甲○○貸得900萬元，被
      告丁○○貸720萬元，被告丙○○貸760萬元，被告己○○
      貸540萬元，上述4人並將所貸款項給付予被告東啟公司作
      買賣金，有交易明細表2份、房屋預定買賣合約書4份、土
      地預定買賣合約書4份、土地房屋買賣契約書8份，足見被
      告甲○○等人與被告東啟公司所訂買賣合約，確屬實在。
（二）被告甲○○、丁○○、丙○○、己○○等4人，嗣後又將
      所買之房地，出售予被告壬○○、乙○○及辛○○等3人
      ，並由被告壬○○、乙○○及辛○○3人分別承受被告甲○○等4位出賣人之安泰銀行貸款，用以抵扣部份買賣價
      金。被告辛○○嗣後又將其所購買之房地，出售予被告豐
      資公司，由被告豐資公司承受該筆銀行貸款，並扣抵部分
      價金。
（三）依安泰銀行嘉義分行96年7月31日及96年8月9日函文可證
      明如下事實：
   1、被告甲○○、丙○○、己○○、丁○○確實有向該銀行貸
　  　款900萬元、760萬元、540萬元及720萬元（見96年7月31
      日函文）且被告甲○○、丙○○、丁○○等3人就上述所
      貸款確實匯款至土地銀行嘉義分行代償被告東啟公司之貸
      款，而被告己○○所貸款項均存入被告東啟公司之帳戶（
      見96年8月9日函文）。
   2、上述4人均按月繳納貸款利息。
（四）本件因為被告東啟公司在取得上述4人所支付之貸款價金
      時，尚未依約辦妥水、電設施，故雙方約定上述貸款之第
      1期與部分第2期利息乃由被告東啟公司支付，此種情形並
      未違反常情，至若被告東啟公司尚未裝妥水、電設施一事
      ，乃係上述4人與被告東啟公司間是否構成違約，是否應
      發生損害賠償問題，與本件毫無關係。
（五）若謂本件被告東啟公司與被告丁○○4人之買賣係屬虛假
      ，則如何合理解釋上述買受人給付貸款價金及支付利息一
      事？
（六）被告甲○○與被告東啟公司並非同一當事人，被告甲○○
      個人之財產亦非被告東啟公司之財產，被告甲○○個人交
      付被告丁○○250萬元，乃被告甲○○與被告丁○○間之
      法律行為，與被告東啟公司無關，是以如何能謂被告甲○○個人交付被告丁○○250萬元，即謂渠等間與被告東啟
      公司之買賣係屬虛假？何況被告甲○○個人係因積欠被告
      丁○○借款，才交付250萬元給被告丁○○用以償還欠款
      ，足見被告甲○○交付250萬元給被告丁○○與本件買賣
      關係是否存在，確無關連。
（七）本件只要上述被告丁○○等4人與被告東啟公司確實有買
      賣關係，則事後被告丁○○等4人將系爭房地再過戶予第
      3人，因為原告對上述被告丁○○4人並無任何債權，原告
      並無權利干涉。
（八）其餘原告不利被告之主張，被告均否認之。
（九）並聲明：1.原告之訴駁回。2.訴訟費用由原告負擔。
三、爭點事項：
（一）不爭執事項：
   1、原告係被告東啟公司富貴新宿新建工程之承包商。
   2、東啟公司開立予原告之94年10月31日到期，面額555萬元
      、94年10月31日到期，面額71,628元、94年11月31日到期
      ，面額523萬元之支票3張均退票。
   3、嘉義市○○段1401建號建物，被告東啟公司於94年8月25
      日以買賣關係移轉登記予被告甲○○，被告甲○○於94
      年10月19日以買賣關係移轉登記予被告壬○○。
   4、嘉義市○○段1403建號建物，被告東啟公司於94年8月25
      日以買賣關係移轉登記予被告己○○，被告己○○於95年
      3月20日以買賣關係移轉登記予被告辛○○，被告辛○○
      於95年9月19日以買賣關係移轉登記予被告豐資公司。
   5、嘉義市○○段1404建號建物，被告東啟公司於94年8月25
      日以買賣關係移轉登記予被告丁○○，被告丁○○於94年
      10月20日以買賣關係移轉登記予被告乙○○。
   6、嘉義市○○段1405建號建物，被告東啟公司於94年8月25
      日以買賣關係移轉登記予被告丙○○，被告丙○○於94
      年10月20日以買賣關係移轉登記予被告乙○○。
（二）爭執事項
   1、上開買賣之債權行為、物權行為是否因通謀虛偽意思表示
      而無效。
   2、上開買賣是否屬詐害債權行為，原告可否依民法第244條
      第2項規定，請求如備位聲明所載。
四、上開買賣之債權行為、物權行為是否為通謀虛偽意思表示而
    無效。
（一）嘉義市○○段1401建號建物，被告東啟公司於94年8月25
      日以買賣關係移轉登記予被告甲○○，被告甲○○於94年
      8月25日向安泰銀行嘉義分行辦理抵押貸款900萬元，並於
      同日轉帳8,990,100元予被告東啟公司。嘉義市○○段
      1403建號建物，被告東啟公司於94年8月25日以買賣關係
      移轉登記予被告己○○，被告己○○於94年8月25日向安
      泰銀行嘉義分行辦理抵押貸款540萬元，並於同日轉帳
      5,395,000元予被告東啟公司。嘉義市○○段1404建號建
      物，被告東啟公司於94年8月25日以買賣關係移轉登記予
      被告丁○○，被告丁○○於94年8月25日向安泰銀行嘉義
      分行辦理抵押貸款720萬元，並於同日轉帳7,190,090元予
      被告東啟公司。嘉義市○○段1405建號建物，被告東啟公
      司於94年8月25日以買賣關係移轉登記予被告丙○○，被
      告丙○○於94年8月25日向安泰銀行嘉義分行辦理抵押貸
      款760萬元，並於同日轉帳5,928,796元予被告東啟公司。
      又被告甲○○、己○○、丁○○、丙○○4人均按月繳納
      貸款利息。以上事實有買賣契約影本、安泰銀行96年6 月
      28日安嘉字第0960264號函、96年8月9日安嘉字第96032 1
      號函可證，並為兩造所不爭執，自係真實。
（二）如上所述，被告甲○○、己○○、丁○○、丙○○等4人
      係於94年8月25日貸款同日交付價金與被告東啟公司。而
      依自來水公司第5區管理處96年6月4日台水五業字第09600
      069790號所示：嘉義市○○○路163巷113-1號、113-2號
      、113-3號、113-6號等4棟房屋尚未申請裝設自來水。又
      台電公司嘉義區營業處96年5月31日嘉義字第96050389號
      函：嘉義市○○○路163巷113-1號、113 -2號、113-3號
      及113-6號，本處均於95年9月14日完成供電，有各該函文
      在卷可參。依可證被告甲○○、己○○、丁○○、丙○○
      等4人買受上開房屋時，尚無水電，無法立即進住。而按
      預售屋買賣，房屋貸款通常均於房屋隨時可供使用狀態下
      ，承購匯款始匯至金融機構對保撥款。然本件系爭房屋第
      1次買賣房貸撥款時，房屋竟然沒水沒電，被告甲○○、
      丁○○、丙○○、己○○等人竟願意給付大部分給付9成
      以上價款，顯然悖於經驗法則。
（三）被告甲○○、丁○○、丙○○等3人又幾近同時於94年9月
      19、20日，將所有系爭房地出賣被告壬○○、乙○○、辛○○等3人。然斯時上開房屋仍處於沒水沒電之狀態，被
      告壬○○、辛○○、乙○○竟願意承買沒水沒電房地，並
      承受前手房屋貸款，而被告辛○○於95年8月13日再將房
      屋售給被告豐資公司，是被告間買賣系爭房屋時，均為沒
      有接通水電無法正常使用房屋，但渠等卻願支付數百萬至
      1千多萬元去購買無法供人通常居住使用之房地，誠屬匪
      夷所思。
（四）依安泰銀行嘉義分行96年6月8日（96）安泰嘉字第096023
      5號函所載：「被告甲○○、己○○、丁○○、丙○○等4
      人並未向該行申請由第3人承擔債務清償之情事」；又該
      分行96年6月28日（96）安泰嘉字第0960264號函顯示，被
      告甲○○、己○○、丁○○、丙○○等4人貸款後，由被
      告東啟公司匯入渠等帳戶繳納第1或2期貸款本息，94年11
      月28日至95年6月27日統一由被告丁○○帳戶中扣繳貸款
      本息。足見系爭房地於94年9月12、13日所為第2、3次買
      賣過戶後，仍由被告丁○○帳戶中扣繳貸款本息。根本沒
      有如被告所稱由後手繳納本息之民間「揹胎」之情形，且
      被告丁○○帳戶中用以繳納本息之款項，係由被告東啟公
      司負責人即被告甲○○於94年11月28日直接存入250萬元
      ，亦有安泰銀行嘉義分行96年8月9日安泰嘉字第0960321
      號函在卷可稽。被告甲○○與被告東啟公司固非同一主體
      ，然被告甲○○係被告東啟公司之法定代理人，其與被告
      被告東啟公司關係非淺，實質上可說係命運共同體。是若
      被告東啟公司已實質將本件房屋出售他人，則已與被告東
      啟公司無開，則被告甲○○願存入250萬元於被告丁○○
      帳戶中，以供用於繳納本件房屋之本息款項。足徵本件系
      爭房地仍屬被告東啟公司所有，否則其法定代理人即被告
      甲○○何需繳納銀行貸款，而其餘被告僅係與其通謀之人
      頭而已，殆無疑義。
（五）被告迄今仍無法提出系爭房地第2、3次房地買賣付款資金
      證明，且其所主張由後手「揹胎」云云，經向安泰銀行嘉
      義分行函查後，與實際繳款人亦不相符，參以被告亦無法
      說明，何以被告甲○○給付250萬元給被告丁○○扣繳全
      部貸款本息？其餘被告與被告丁○○間有何約定，應由其
      帳戶扣繳本息等情，益徵被告所提出買賣契約定，應係通
      謀虛偽之意思表示。
（六）綜上所述，被告東啟公司與被告甲○○間，被告甲○○與
      被告壬○○間就買賣嘉義市○○段1401建號建物及其物權
      之移轉行為均屬通謀虛偽之意思表示。被告東啟公司與被
      告己○○間，被告己○○與被告辛○○間，被告辛○○與
      被告豐資公司間就買賣嘉義市○○段1403建號建物及其物
      權之移轉行為均屬通謀虛偽之意思表示。被告東啟公司與
      被告丁○○，被告丁○○與被告乙○○間，就買賣嘉義市
      ○○段1404建號建物及其物權之移轉行為均屬通謀虛偽之
      意思表示。被告東啟公司與被告丙○○，被告丙○○與被
      告乙○○就買賣嘉義市○○段1405建號建物及其物權之移
      轉行為均屬通謀虛偽之意思表示。
五、按表意人與相對人通謀而為虛偽意思表示者，其意思表示無
    效（民法第87條第1項前段）。如上所述，被告等人就嘉義
    市○○段1401、1403、1404、1405等建號建物之買賣及其物
    權之移轉行為均屬通謀虛偽之意思表示。從而原告先位聲明
    訴請如主文第一至四項等均為有理由，應予准許。
六、原告先位之訴既已勝訴，其備位之訴部分即不再審酌，併予
    敘明。
七、訴訟費用裁判之依據：民事訴訟法第78條、第85條第1項。
中　　華　　民　　國　　96　　年　　10　　月　　1 　　日
                  民一庭法　官　馮保郎
以上正本係照原本作成
如對本判決上訴須於判決送達後20日內向本院提出上訴狀，並依
上訴利益繳納上訴費。
中　　華　　民　　國　　96　　年　　10　　月　　2 　　日
                        書記官　王立梅
